【裁判字號】    91,訴,626
【裁判日期】    920926
【裁判案由】    殺人未遂
【裁判全文】
臺灣基隆地方法院刑事判決                          九十一年度訴字第六二六號
    公  訴  人  臺灣基隆地方法院檢察署檢察官
    被      告  甲○○
    選任辯護人  林達傑律師
                林宇文律師
右列被告因殺人未遂案件，經檢察官提起公訴（九十一年度偵字第二九三九號），本
院判決如左：
    主  文
甲○○共同殺人未遂，處有期徒刑貳年陸月。
    事  實
一、甲○○於民國（下同）九十一年六月十一日凌晨一時許，在基隆市○○路四三一
    號二樓「青雲網路咖啡店」內使用電腦消費時，因坐在座椅上抖腳，致同排相隔
    數個座位之丁○○使用電腦時產生震動，丁○○遂出言阻止甲○○繼續抖腳，甲○○心生不滿，與丁○○發生口角後，憤而離開現場，在路上偶遇不詳姓名年籍
    資料之成年男性友人，甲○○因心有不甘，遂將先前在「青雲網路咖啡店」與丁○○發生爭吵之事告知該男性友人，渠二人竟萌殺人犯意，夥同該男性友人現場
    約九名不詳姓名年籍資料之成年男子，共同前往青雲網路咖啡店，找丁○○報復
    。同日一時三十分許，甲○○持開山刀一把，帶同該十名不詳姓名年籍資料之成
    年男子分持開山刀及球棒上樓，對丁○○稱：「我抖你是不行嗎？」後，持開刀
    山往丁○○頭部砍去，另十名不詳姓名年籍資料之成年男子亦分持開山刀、球棒
    等物往丁○○身上砍打，直至丁○○躺在地上無法動彈，甲○○再往其身上踢一
    腳後，與該十名不詳姓名年籍資料之成年男子一同離去。丁○○則受有頭部五公
    分二處、六公分二處、十五公分一處等五處撕裂傷、左手第五指掌骨骨折、右手
    第四指掌骨骨折、右手第五指近端骨折之傷勢，為在場之丙○○、乙○○送醫後
    始免於死。
二、案經丁○○訴由基隆巿警察局第四分局報請請台灣基隆地方法院檢察署檢察官偵
    查起訴。
    理  由
一、訊據被告甲○○固承認在「青雲網路咖啡店」內使用電腦消費時，因坐在座椅上
    抖腳，致與同排相隔數個座位之丁○○口角後，憤而離開現場，在路上偶遇不詳
    姓名年籍資料之成年男性友人，將先前在「青雲網路咖啡店」與丁○○發生爭吵
    之事告知該男性友人，但辯稱：伊只是陳述事情發生經過，並未夥同該不詳姓名
    之男性友人去「青雲網路咖啡店」報復丁○○，講完話後伊就騎機車去買香煙，
    在路上撿到一支白鐵條，準備防身用，約二、三十分鐘回到「青雲網路咖啡店」
    時，看到一群不認識的人在一樓正要上去「青雲網路咖啡店」，便與那群人一起
    上去，一上去該群人就開始打被害人丁○○，伊並未動手打人，只有乘機踢丁○○二腳，之後伊就走了，不知那群人為何打丁○○，那群人非伊帶同前往打人云
    云。
二、經查：
（一）右揭事實，業據告訴人丁○○於歷次偵審時指訴綦詳，並經證人乙○○、丙○○於本院審理時證述明確，證人乙○○明確證稱：「被告從我背後過來，手上
      有拿用東西包裹著一個長條的東西，當時被告有和丁○○講話，後來就有一群
      人打丁○○，被告先來時並沒有動手，那一群人來才動手。」、「甲○○有說
      走了，那群人就走了。」（詳本院九十一年十二月三日訊問筆錄）、證人丙○○證稱：「被告手上有拿東西，但我不知道他拿什麼，那群人裡面也有人拿東
      西，但我不知道拿什麼，．．他們那群人輪番上去打人。」（詳本院九十一年
      十二月十七日訊問筆錄），被告亦自承：當時手上有拿白鐵條，且在告訴人為
      人毆打時有上去踢他二腳，因為告訴人已經被打到地上，伊就叫那群人不要打
      了云云（詳本院九十一年十二月十七日訊問筆錄），可證被告與不詳姓名年籍
      資料成年男子多人間，有毆打告訴人之犯意聯絡甚明。
（二）又依據告訴人丁○○提出之診斷證明書及本院依職權調閱丁○○之病歷資料記
      載，其受傷處分別為頭部五公分二處、六公分二處、十五公分一處等五處撕裂
      傷、左手第五指掌骨骨折、右手第四指掌骨骨折、右手第五指近端骨折等處，
      有診斷證明書、財團法人長庚紀念醫院基隆分院九十一年十一月二十七日（九
      一）長庚院基字第三三二二號函及所附病歷資料帶在卷足憑。被告復自承有攜
      帶白鐵條至「青雲網路咖啡店」，而白鐵條屬於極具殺傷力之兇器，被告顯然
      有利用該兇器逞兇之目的，而人體部位中頭部僅有頭皮覆蓋住頭骨，以白鐵條
      或木棍等硬物，用力往脆弱之頭部重擊下去，必會導致頭皮、頭骨之破裂，而
      頭骨破裂則往往係引發人死亡之致命傷害，而被告卻糾眾分持鐵條、木棍類硬
      物，朝告訴人之頭部用力重擊，並且該部分傷害確實導致告訴人頭部五公分二
      處、六公分二處、十五公分一處等五處撕裂傷，可見被告等人所用力道確實非
      輕，綜上被告確有致告訴人於死之犯意。而後因告訴人經在場人及時送醫方倖
      免於死。
二、核被告甲○○所為，係犯刑法第二百七十一條第二項、第一項殺人未遂罪。被告
    甲○○已著手於殺人犯罪行為之實行而不遂，為未遂犯，爰依刑法第二十六條規
    定減輕其刑。又被告與十名不詳姓名年籍資料成年男子間，就前開犯行，有犯意
    聯絡及行為分擔，為共同正犯。又犯罪情狀可憫恕者，得酌量減輕其刑，刑法第
    五十九條定有明文。而本條所謂之「情狀」，係指法官量刑時所應考量之各種情
    狀而言。在審酌個案時遇有情輕法重之情形下，裁判時本即得適用刑法第五十九
    條之規定，以酌量減輕其刑，此業經司法院大法官會議以釋字第二六三號解釋闡
    釋在案；又適用刑法第五十九條酌量減輕其刑時，並不排除刑法第五十七條所列
    舉十款事由之審酌（最高法院七十年五月十六日七十年度第六次刑事庭長會議決
    議可資參照）。本案被告夥同多人殺人之犯行，固不足取，然本件殺人未遂之犯
    行，業據告訴人撤回告訴，有撤回告訴狀在卷可稽，本院認宣告法定最低刑度之
    刑即有期徒刑五年，猶嫌過重，爰依職權適用刑法第五十九條而予減輕其刑。爰
    審酌被告竟因口角，即萌殺人犯意，夥同多人並以菜刀砍殺頭部之殘忍方式實施
    犯罪，惟其犯後已有悔意，且與告訴人和解等一切情狀，量處有期徒刑如主文所
    示之刑。扣案菜刀一把，雖為被告犯罪所用之物，然並非被告所有，乃其家中廚
    房所用，應屬其母所有之物，依法不得沒收附此敘明。
據上論結，應依刑事訴訟法第二百九十九條第一項前段，刑法第二十八條、第二百七
十一條第二項、第一項、第二十六條、第五十九條，判決如主文。
本案經檢察官張長樹到庭執行職務。
中      華      民      國      九十二    年      九    月    二十六    日
                                    臺灣基隆地方法院刑事第三庭
                                          法  官    齊      潔
右正本證明與原本無異。
對於本件判決如有不服，應於收受送達後十日內，向本院提出上訴書狀，上訴於臺灣
高等法院，並按他造當事人之人數附具繕本。
                                          書記官    莊  國  南
中      華      民      國      九十二    年      十    月      二      日
附錄論罪法條
刑法第二百七十一條第一項、第二項：
殺人者，處死刑、無期徒刑或十年以上有期徒刑。
前項之未遂犯罰之。
預備犯第一項之罪者，處二年以下有期徒刑。


司法院資訊處製作；財團法人民間司法改革基金會備份。
